臺灣板橋地方法院刑事判決             100年度訴字第1407號
公  訴  人  臺灣板橋地方法院檢察署檢察官
被      告  林雅慧
上列被告因違反毒品危害防制條例案件，經檢察官提起公訴（10
0 年度毒偵字第2968號），本院依簡式審判程序，判決如下：
    主  文
林雅慧施用第一級毒品，累犯，處有期徒刑拾壹月。
扣案之注射針筒壹支及殘渣袋貳只均沒收。
    事  實
一、林雅慧：(一)於民國92年間，因施用毒品案件，經臺灣桃園地
    方法院以92年度毒聲字第2411號裁定送觀察、勒戒後，認有
    繼續施用毒品之傾向，經同法院以92年度毒聲字第2621號裁
    定令入戒治處所施以強制戒治，復經同法院以93年度毒聲字
    第92號裁定停止戒治，而於93年2 月18日停止戒治，所餘期
    間交付保護管束，於93年9 月1 日保護管束期滿，強制戒治
    執行完畢，並經臺灣桃園地方法院檢察署檢察官以94年度戒
    毒偵字第26號為不起訴處分確定；(二)於93年間，因搶奪案件
    ，經臺灣桃園地方法院以93年度訴字第348 號判決判處有期
    徒刑7 月確定；(三)於93年間，因竊盜案件，經臺灣桃園地方
    法院以93年度桃簡字第723 號判決判處有期徒刑6 月確定；
    (四)於93年間，因竊盜案件，經本院以93年度簡字第3804號判
    決判處有期徒刑6 月確定；(五)於94年間，因竊盜案件，經本
    院以94年度易字第70號判決判處有期徒刑10月確定；上開(二)
    至(五)所示之數罪刑，復經本院以96年度聲減字第7844號裁定
    依序減為有期徒刑3 月又15日、3 月、3 月、5 月，應執行
    有期徒刑8 月又15日確定，送監執行於95年9 月14日假釋出
    監，於96年1 月29日假釋期滿執行完畢；(六)於前開(一)所示之
    強制戒治執行完畢釋放後5 年內之96年間，再犯施用毒品案
    件，經本院以96年度訴字第870 號判決判處有期徒刑8 月確
    定，復經本院以96年度聲減字第6515號裁定減為有期徒刑4
    月確定；(七)於96年間，因三犯施用毒品案件，經本院以96年
    度訴字第2714號判決判處有期徒刑10月確定；上開(六)、(七)所
    示之2 罪刑，復經本院以97年度聲字第610 號裁定定應執行
    有期徒刑1 年確定；(八)於96年間，因四犯施用毒品案件，經
    臺灣臺北地方法院以96年度訴字第1645號判決分別判處有期
    徒刑10月、4 月確定；(九)於96年間，因竊盜案件，經臺灣臺
    北地方法院以96年度易字第2891號判決判處有期徒刑7 月確
    定；(十)於96年間，因竊盜案件，經本院以96年度簡字第8385
    號判決判處有期徒刑5 月確定；上開(八)至(十)所示之數罪刑，
    復經本院以97年度聲字第2599號裁定定應執行有期徒刑1 年
    11月，並與前開(六)、(七)所定之應執行有期徒刑1 年部分，送
    監接續執行於99年4 月26日縮短刑期假釋出監，於99年9 月
    14日假釋期滿，未經撤銷假釋，其未執行之刑，以執行完畢
    論。詎其猶不知悔改，復基於施用第一級毒品海洛因之犯意
    ，於100 年4 月14日19時許，在新北市○○區○○路642 號
    之「7-11」便利商店廁所內（起訴書疏未敘明便利商店名稱
    ），將第一級毒品海洛因以清水稀釋後，以針筒注射之方式
    ，施用第一級毒品海洛因1 次。旋於同日19時58分許，在上
    址為警查獲，並扣得其所有而供其施用第一級毒品所用之注
    射針筒1 支及殘渣袋2 只（無證據證明其內所含之殘渣為第
    一級毒品海洛因），且經採集其尿液送驗，始悉上情。
二、案經新北市政府警察局新莊分局移送臺灣板橋地方法院檢察
    署檢察官偵查起訴。
    理  由
一、本案被告林雅慧所犯係死刑、無期徒刑、最輕本刑為3 年以
    上有期徒刑或高等法院管轄第一審案件以外之罪，其於準備
    程序中就被訴事實為有罪之陳述，經本院告知簡式審判程序
    之旨，並聽取檢察官、被告之意見後，經合議庭裁定由受命
    法官獨任進行簡式審判程序，合先敘明。
二、上揭犯罪事實，業據被告於警詢、偵查及本院審理時坦承不
    諱，且被告為警查獲後所排放之尿液，經採樣送請臺灣檢驗
    科技股份有限公司先以EIA 酵素免疫分析法初步檢驗，再以
    GC/MS 氣相層析質譜儀法確認檢驗，均呈鴉片類（嗎啡）陽
    性反應之情，有該公司100 年4 月27 日濫用藥物檢驗報告1
    紙在卷足參（見偵查卷第65頁），此外，並有查獲照片4 幀
    在卷可佐（見偵查卷第15至16頁）及被告所有而供其施用第
    一級毒品所用之注射針筒1 支及殘渣袋2 只（無證據證明其
    內所含之殘渣為第一級毒品海洛因）扣案可資佐證，足認被
    告自白與事實相符，堪以採信。
三、按施用第一、二級毒品為犯罪行為，毒品危害防制條例第10
    條定有處罰明文。故施用第一、二級毒品者，依前揭規定本
    應科以刑罰。惟基於刑事政策，對合於一定條件之施用者，
    則依同條例第20條、第23條之規定，施以觀察、勒戒及強制
    戒治之保安處分。又毒品危害防制條例於92年7 月9 日修正
    公布，自93年1 月9 日施行，其中第20條、第23條將施用毒
    品之刑事處遇程序，區分為「初犯」及「5 年內再犯」、「
    5 年後再犯」。依其立法理由之說明：「初犯」，經觀察、
    勒戒或強制戒治後，應為不起訴處分或不付審理之裁定；經
    觀察、勒戒或強制戒治執行完畢釋放後，「5 年內再犯」者
    ，因其再犯率甚高，原實施之觀察、勒戒及強制戒治既已無
    法收其實效，爰依法追訴或裁定交付審理。至於經觀察、勒
    戒或強制戒治執行完畢釋放後，「5 年後再犯」者，前所實
    施之觀察、勒戒或強制戒治已足以遮斷其施用毒品之毒癮，
    為期自新及協助其斷除毒癮，仍適用「初犯」規定，先經觀
    察、勒戒或強制戒治之程序。從而依修正後之規定，僅限於
    「初犯」及「5 年後再犯」二種情形，始應先經觀察、勒戒
    或強制戒治程序。倘被告於5 年內已再犯，經依法追訴處罰
    ，縱其第三次（或第三次以上）再度施用毒品之時間，在初
    犯經觀察、勒戒或強制戒治執行完畢釋放5 年以後，已不合
    於「5 年後再犯」之規定，且因已於「5 年內再犯」，顯見
    其再犯率甚高，原實施觀察、勒戒或強制戒治，已無法收其
    實效，即應依該條例第10條處罰。至於第三次（或第三次以
    上）施用毒品之時間，是否宜有期間限制？以多久為適宜？
    則分屬刑事政策、專門醫學之範圍，非審判機關所能決定，
    有待循立法途徑解決（最高法院97年第5 次刑事庭會議決定
    要旨可參）。查被告有如事實一之(一)、(六)所示之強制戒治執
    行完畢及於該強制戒治執行完畢5 年內再犯施用毒品犯行，
    經法院判處罪刑確定等情，有臺灣高等法院被告前案紀錄表
    在卷可稽，被告既曾於強制戒治執行完畢釋放後「5 年內再
    犯」施用毒品犯行，且經法院判處罪刑確定，又5 犯本案施
    用第一級毒品之犯行，自非屬毒品危害防制條第20條第3 項
    所定「5 年後再犯」之情形。是被告於5 年後5 犯本案施用
    第一級毒品之罪，事證明確，應依法論科。
四、查海洛因係毒品危害防制條例第2 條第2 項第1 款所稱之第
    一級毒品。核被告施用第一級毒品海洛因之行為，係犯同條
    例第10條第1 項之施用第一級毒品罪。其施用第一級毒品前
    後，持有第一級毒品之低度行為，為施用之高度行為所吸收
    ，不另論罪。被告有如事實一之(二)至(十)所示之犯罪科刑及執
    行情形，有臺灣高等法院被告前案紀錄表在卷可稽，其於上
    開有期徒刑執行完畢後5 年內，故意再犯本案有期徒刑以上
    之罪，為累犯，應依刑法第47條第1 項之規定，加重其刑。
    爰審酌被告前因施用毒品，獲得不起訴處分之寬典，並經法
    院判處罪刑確定，仍無法戒絕毒癮，再次漠視法令禁制而犯
    本罪，惟其施用毒品所生危害，實以自戕身心健康為主，對
    於他人生命、身體、財產等法益，尚無明顯而重大之實害，
    兼衡其犯罪後坦承犯罪，已知悔悟等一切情狀，量處如主文
    所示之刑，以示懲儆。
五、扣案之注射針筒1 支及殘渣袋2 只（無證據證明其內所含之
    殘渣為第一級毒品海洛因），均係被告所有而供其施用第一
    級毒品所用之物，業據被告供明在卷，併依刑法第38條第1
    項第2 款之規定，宣告沒收。
據上論斷，應依刑事訴訟法第273 條之1 第1 項、第299 條第1
項前段，毒品危害防制條例第10條第1 項，刑法第11條前段、第
47條第1 項、第38條第1 項第2 款，判決如主文。
本案經檢察官謝伊婷到庭執行職務。
中    華    民    國   100    年    12    月    5     日
                  刑事第十六庭  法  官  鄧雅心
以上正本證明與原本無異。
如不服本判決應於收受判決後10日內向本院提出上訴書狀，並應
敘述具體理由。其未敘述上訴理由者，應於上訴期間屆滿後20日
內向本院補提理由書（均須按他造當事人之人數附繕本）「切勿
逕送上級法院」。
                                書記官  謝麗秋
中    華    民    國   100    年    12    月    5     日
附錄本案論罪科刑法條
毒品危害防制條例第十條
施用第一級毒品者，處六月以上五年以下有期徒刑。
施用第二級毒品者，處三年以下有期徒刑。